【裁判字號】    97,訴,1587
【裁判日期】    970930
【裁判案由】    毒品危害防制條例
【裁判全文】
臺灣臺北地方法院刑事判決              97年度訴字第1587號
公  訴  人  臺灣臺北地方法院檢察署檢察官
被      告  甲○○
上列被告因毒品危害防制條例案件，經檢察官提起公訴（97年度
毒偵字第316號），被告於準備程序中就被訴事實為有罪之陳述
，經本院合議庭當庭裁定由受命法官獨任行簡式審判程序，判決
如下：
    主    文
甲○○施用第一級毒品，累犯，處有期徒刑壹年。扣案之注射針
筒壹支沒收。
    事  實
一、甲○○（起訴書誤繕為周文峰）前於民國88年間，因施用毒
    品案件，經本院以88年度毒聲字第2730號送觀察、勒戒後，
    認有繼續施用毒品之傾向，以89年度毒聲字第204號裁定送
    強制戒治，嗣屆滿3月，成效評定為合格，並以89年度毒聲
    字第1712號裁定停止戒治，所餘期間交付保護管束，於89年
    8月1日釋放出所，迄90年1月14日保護管束期滿，由臺灣臺
    北地方法院檢察署檢察官於90年2月15日以90年度戒毒偵字
    第30號為不起訴處分確定。又於92年間因施用毒品案件，經
    送強制戒治，嗣因毒品危害防制條例修正刪除二犯以後施用
    毒品罪強制戒治之規定，而於93年1月9日停止執行戒治處分
    釋放，而刑事責任部分，則經臺灣高等法院於92年8月13日
    以92年度上訴字第2052號判決處有期徒刑6月確定，並於93
    年1月12日易科罰金執行完畢。再於94年間，因施用毒品案
    件，經本院於94年10月28日以94年度訴字第728號判決施用
    第一級毒品處有期徒刑8月、施用第二級毒品處有期徒刑4月
    ，應執行有期徒刑11月確定；復於95年間，因施用毒品案件
    ，經臺灣高等法院於95年6月22日以95年度上訴字第1725號
    判決處有期徒刑10月，嗣經裁定減刑為有期徒刑5月確定。
    而上述2件施用毒品罪經合併執行，甫於96年7月16日執行完
    畢。詎甲○○仍不知悔改，復於前案強制戒治執行完畢釋放
    5年內再犯施用毒品罪，經法院判處罪刑確定後，又基於施
    用第一級毒品海洛因及第二級毒品甲基安非他命（起訴書誤
    繕為安非他命）之犯意，於97年1月7日某時許，在臺北市永
    吉公園公共廁所內，以將海洛因及甲基安非他命一同置入針
    筒，摻水溶解後以針筒注射之方式，同時施用第一級毒品海
    洛因及第二級毒品甲基安非他命1次。嗣於97年1月8日上午
    11時45分許，在臺北市○○區○○路180巷66弄14號3樓為警
    持搜索票查獲，並扣得其所有注射針筒1支，經警採集其尿
    液檢體送驗呈嗎啡、甲基安非他命陽性反應，始查悉上情。
二、案經臺北市政府警察局南港分局報告臺灣臺北地方法院檢察
    署檢察官偵查起訴。
    理  由
一、本件被告所犯非死刑、無期徒刑或最輕本刑有期徒刑3年以
    上之罪，亦非高等法院管轄第一審案件，且於準備程序進行
    中，被告先就被訴事實為有罪之陳述，經告知被告簡式審判
    程序之旨，並聽取檢察官、被告之意見後，本院合議庭裁定
    由受命法官進行簡式審判程序，是本件之證據調查，依刑事
    訴訟法第273條之2規定，不受同法第159條第1項、第161條
    之2、第161條之3、第163條之1及第164條至第170條規定之
    限制，合先敘明。
二、上揭犯罪事實，業據被告甲○○於偵查及本院審理時均坦承
    不諱，而被告於97年1月8日經警查獲時所採集尿液，經送台
    灣尖端先進生技醫藥股份有限公司以氣相層析質譜儀分析法
    鑑驗結果，呈鴉片類及安非他命類陽性反應，此有該公司97
    年1月16日濫用藥物檢驗報告1紙附卷可稽（見偵查卷第37頁
    ），並有臺北市政府警察局南港分局搜索扣押筆錄、扣押物
    品目錄表、注射針筒1支扣案可資佐證（見偵查卷第12至15
    頁），是被告自白施用第一級毒品海洛因及第二級毒品甲基
    安非他命，應認與事實相符，而可採信，
    本件事證明確，被告施用第一級毒品海洛因及第二級毒品甲
    基安非他命犯行，洵堪認定。
三、按92年7月9日新修正之毒品危害防制條例刪除2犯及3犯之規
    定，一改修法前繁雜之處遇程序，僅將施用毒品者簡化區分
    為初犯、再犯，並認施用毒品者係屬病患性犯人，以觀察、
    勒戒戒除其身癮，並以強制戒治去除其心癮。經觀察、勒戒
    或強制戒治執行完畢釋放後，若係5年後再犯該條例第10條
    施用毒品罪者，與同條例第20條第1項、第2項關於「初犯」
    之處理方式相同，檢察官應先聲請法院裁定令被告入勒戒處
    所觀察、勒戒，並視有無繼續施用毒品傾向，決定應予釋放
    、為不起訴之處分，或應聲請法院裁定令入勒戒處所強制戒
    治；若係5年內「再犯」同條例第10條施用毒品罪者，依同
    條例第23條第2項規定，檢察官則應依法追訴。觀諸該條例
    第20條第3項之修正理由：「觀察、勒戒或強制戒治5年後再
    犯者，顯見前所實施之觀察、勒戒或強制戒治已足以遮斷其
    施用毒品之癮，為期自新及協助其戒除毒癮，對此5年後再
    犯者，爰明定仍適用初犯之規定，先經觀察、勒戒、強制戒
    治之程序。」及同條例第23條第2項之修正理由：「為配合
    簡化施用毒品犯之刑事處遇程序，並鑑於經觀察、勒戒或強
    制戒治執行完畢釋放後5年內再犯者，其再犯率甚高，原據
    以實施之觀察、勒戒及強制戒治既已無法收其實效，自應施
    以刑事處遇。」，顯然如施用毒品者係前經觀察、勒戒或強
    制戒治等治療程序執行完畢5年後，始再施用毒品之「初犯
    」，因前所執行之觀察、勒戒或強制戒治已足收戒除毒癮之
    效，自應重新執行觀察、勒戒或強制戒治等治療程序，並於
    治療程序執行完畢後，由檢察官為不起訴處分，毋庸對之追
    訴處罰；反之，在「再犯」之情形，因其先前所為治療程序
    顯未能收戒斷毒癮之效，且考量施用毒品者之再犯率偏高，
    乃簡化其刑事處遇程序，而逕予追訴處罰，不再施以治療程
    序。參酌上開立法理由，修正毒品危害防制條例就施用毒品
    者，祇於「初犯」及「5年後再犯」2種情形，有其追訴條件
    之限制，即須於初犯經觀察、勒戒或強制戒治釋放後，5年
    內均無施用毒品之行為，始能認其前所實施之觀察、勒戒或
    強制戒治已足遮斷毒癮，而得於5年後再犯時，再予適用初
    犯之規定，重行觀察、勒戒等程序。倘5年內已經再犯，被
    依法追訴處罰，縱其第3次（或第3次以上）施用毒品之時間
    在初犯釋放5年以後，即與「5年後再犯」之情形有別，且因
    已於「5年內再犯」，顯見其再犯率甚高，原實施觀察、勒
    戒或強制戒治，已無法收其實效，而無5年戒斷期之存在，
    自無再經觀察、勒戒及強制戒治之必要，即應依該條例第10
    條處罰，始符新法修正之本旨，最高法院95年度第7次刑事
    庭決議、最高法院95年度台非字第59號、第65號判決意旨可
    資參照。經查：被告甲○○前於88年間，因施用毒品案件，
    經本院以88年度毒聲字第2730號送觀察、勒戒後，認有繼續
    施用毒品之傾向，以89年度毒聲字第204號裁定送強制戒治
    ，嗣屆滿3月，成效評定為合格，並以89年度毒聲字第1712
    號裁定停止戒治，所餘期間交付保護管束，於89年8月1日釋
    放出所，迄90年1月14日保護管束期滿，由臺灣臺北地方法
    院檢察署檢察官於90年2月15日以90年度戒毒偵字第30號為
    不起訴處分確定。又於92年間因施用毒品案件，經送強制戒
    治，嗣因毒品危害防制條例修正刪除二犯以後施用毒品罪強
    制戒治之規定，而於93年1月9日停止執行戒治處分釋放，而
    刑事責任部分，則經臺灣高等法院於92年8月13日以92年度
    上訴字第2052號判決處有期徒刑6月確定，並於93年1月12日
    易科罰金執行完畢。再於94年間，因施用毒品案件，經本院
    於94年10月28日以94年度訴字第728號判決施用第一級毒品
    處有期徒刑8月、施用第二級毒品處有期徒刑4月，應執行有
    期徒刑11月確定；復於95年間，因施用毒品案件，經臺灣高
    等法院於95年6月22日以95年度上訴字第1725號判決處有期
    徒刑10月，嗣經裁定減刑為有期徒刑5月確定。而上述2件施
    用毒品罪經合併執行，甫於96年7月16日執行完畢等情，有
    臺灣高等法院被告前案紀錄表在卷可憑，是被告於90年1月1
    4日強制戒治執行完畢後5年內，既又於92年間、94年間及95
    年間再施用毒品，且經判處罪刑確定，即係「5年內再犯」
    ，甚為明確。衡諸首揭說明，本案被告犯行既非初犯，亦非
    毒品危害防制條例第20條第3項所指「5年後再犯」之情形，
    即應依法訴追審理。從而，本案事證明確，被告施用第一級
    、第二級毒品犯行洵堪認定，應依法論科。
四、查海洛因、甲基安非他命為毒品危害防制條例所稱之第一級
    及第二級毒品，觀諸該條例第2條第2項第1款、第2款規定甚
    明。核被告所為，係犯毒品危害防制條例第10條第1項之施
    用第一級毒品罪、同條第2項之施用第二級毒品罪，其施用
    前持有海洛因及甲基安非他命之低度行為，應為施用之高度
    行為所吸收，各不另論罪。又被告以一施用行為，同時施用
    第一級毒品海洛因及第二級毒品甲基安非他命，係一行為觸
    犯上開2罪名，為想像競合犯，應依刑法第55條之規定，論
    以施用第一級毒品罪。被告有犯罪事實欄所載之犯罪科刑執
    行紀錄，有臺灣高等法院被告前案紀錄表在卷可稽，其於有
    期徒刑執行完畢後5年內，故意再犯本案有期徒刑之罪，係
    屬累犯，應依刑法第47條第1項之規定論以累犯，並加重其
    刑。爰審酌被告素行，前因施用毒品案件，經法院裁定送觀
    察、勒戒及強制戒治後，竟仍無法戒除毒癮，復又再施用毒
    品，惟念其施用毒品乃戕害個人身心健康，尚未危及他人，
    其犯罪之動機、目的、手段、施用時間、施用方式及其智識
    程度、犯後坦認犯行，態度良好等一切情狀，量處如主文所
    示之刑，以示懲儆。另扣案之注射針筒1支，為被告所有用
    以施打毒品所用之物，應依刑法第38條第1項第2款宣告沒收
    。
據上論斷，應依刑事訴訟法第273條之1第1項、第299條第1項前
段，毒品危害防制條例第10條第1項、第2項，刑法第11條前段、
、第55條、第47條第1項、第38條第1項第2款，判決如主文。
本案經檢察官蔡偉逸到庭執行職務。
中    華    民    國    97    年     9     月    30   日
                  刑事第十庭  法  官    呂煜仁
上正本證明與原本無異。
如不服本判決，應於判決送達後10日內向本院提出上訴狀 (應抄
附繕本)。
                              書記官    陳泰寧
中    華    民    國    97    年    10    月    1     日
附錄本案論罪科刑法條全文：
毒品危害防制條例第10條
施用第一級毒品者，處六月以上五年以下有期徒刑。
施用第二級毒品者，處三年以下有期徒刑。


司法院資訊處製作；財團法人民間司法改革基金會備份。
